臺灣高等法院臺南分院刑事判決
                                  110年度金上訴字第853號
上  訴  人  臺灣臺南地方檢察署檢察官
被      告  劉于寧



上列上訴人因被告洗錢防制法等案件，不服臺灣臺南地方法院10
9年度金訴字第304號中華民國110年4月29日第一審判決（起訴案
號：臺灣臺南地方檢察署109年度偵字第15644號、109年度偵緝
字第798號），提起上訴，本院判決如下：
    主  文
原判決關於劉于寧對告訴人郭錦豐幫助詐欺取財及定應執行刑部
分均撤銷。
劉于寧幫助犯洗錢防制法第十四條第一項之一般洗錢罪，處有期
徒刑參月，併科罰金新臺幣壹萬元，罰金如易服勞役，以新臺幣
壹仟元折算壹日。
    事實及理由
壹、犯罪事實：
    劉于寧可預見將帳戶存摺、提款卡及密碼交付他人使用，恐
    為不法者充作詐騙被害人匯入款項之犯罪工具，並用於使他
    人逃避刑事追訴，移轉特定犯罪所得而洗錢，竟基於縱使所
    提供之帳戶資料被作為詐欺取財及洗錢之用，亦不違背其本
    意之幫助詐欺取財及幫助洗錢之不確定犯意，於民國109年5
    月24日前某日，將其所申辦之彰化大竹郵局帳號0000000000
    0000號帳戶（下稱郵局帳戶）之存摺及提款卡，寄送予真實
    姓名年籍不詳之成年人所屬詐欺集團成員收受，並將提款卡
    密碼以LINE告知詐欺集團成員。嗣上開詐欺集團成員取得郵
    局帳戶提款卡、密碼後，即意圖為自己不法之所有，基於詐
    欺取財之犯意聯絡，於109年5月24日致電郭錦豐，假冒為郭
    錦豐之外甥，向郭錦豐誆稱需調借資金，致郭錦豐陷於錯誤
    ，依指示於109年5月26日下午1時14分許，臨櫃匯款新台幣
    （下同）15萬元至劉于寧郵局帳戶內，詐欺集團成員隨即於
    同日以郵局帳戶之提款卡提領詐欺所得15萬元而移轉犯罪所
    得，致使該等詐欺所得去向及所在不明，劉于寧即以此方式
    幫助詐欺並隱匿該等犯罪所得。嗣經郭錦豐察覺有異報警處
    理，始循線查知上情。
貳、認定犯罪事實所憑之證據及理由：
一、證據能力部分：
    本判決所引用為判斷基礎之下列證據，關於被告以外之人於
    審判外陳述之傳聞供述證據，檢察官、被告於本院均同意作
    為證據使用，或知有傳聞證據之情形而未於言詞辯論終結前
    聲明異議（見本院卷第55頁），本院審酌該等證據作成時之
    情況，認為適當，均具有證據能力。
二、證明力部分：
  ㈠上開犯罪事實，業據被告於原審及本院審理中坦承不諱（見
    原審卷第231頁、本院卷第60頁），核與告訴人郭錦豐於警
    詢之指述（見警1卷第14-15頁）相符，並有中華郵政股份有
    限公司109年6月18日儲字第0000000000號函暨附件彰化大竹
    郵局帳戶00000000000000號客戶基本資料、客戶歷史交易清
    單（見警1卷第16-21頁）、新光銀行國內匯款申請書（見警
    1卷第25頁）、告訴人郭錦豐提供之109年5月26日簡訊翻拍
    照片3張（見警1卷第27-29頁）在卷可稽，堪認被告前開任
    意性自白與事實相符，足以採信。
  ㈡綜上所述，本案事證明確，被告犯行洵堪認定，應予依法論
    科。
參、論罪科刑及撤銷原判決之理由：
一、按行為人提供金融帳戶提款卡及密碼予不認識之人，非屬洗
    錢防制法第2條所稱之洗錢行為，不成立同法第14條第1項一
    般洗錢罪之正犯；如行為人主觀上認識該帳戶可能作為收受
    及提領特定犯罪所得使用，他人提領後即產生遮斷資金流動
    軌跡以逃避國家追訴、處罰之效果，仍基於幫助之犯意而提
    供，應論以幫助犯同法第14條第1項之一般洗錢罪(最高法院
    108年度台上大字第3101號刑事裁定參照)。核被告所為，係
    犯刑法第30條第1項、第339條第1項之幫助詐欺取財罪，及
    刑法第30條第1項、洗錢防制法第2條第2款、第14條第1項之
    幫助洗錢罪。起訴意旨認被告係犯洗錢防制法第14條第1項
    之一般洗錢罪，容有未洽。
二、被告以單一行為，幫助詐欺告訴人，及幫助隱匿詐欺犯罪所
    得15萬元之去向及所在，為想像競合犯，應依刑法第55條前
    段規定，從一重之幫助洗錢罪論處。
三、按犯前2條之罪，在偵查或審判中自白者，減輕其刑，洗錢
    防制法第16條第2項定有明文。本件被告於本院審理時對於
    所犯洗錢防制法第14條第1項之罪自白，依首開規定，予以
    減輕其刑。
四、被告為幫助犯，犯罪情節顯較正犯輕微，應依刑法第30條第
    2項規定，按正犯之刑減輕其刑，並依法遞減之。
五、撤銷原判決之理由：
　㈠原審以被告犯罪事證明確，予以論罪科刑，固非無見。惟查
    ：
　⒈被告提供郵局帳戶之存摺、提款卡、密碼與他人用以進行詐
    騙，供告訴人轉帳移轉詐欺所得款項後，再由詐欺集團成員
    進而提領移轉犯罪所得，尚犯刑法第30條第1項前段、洗錢
    防制法第14條第1項之幫助一般洗錢罪，原判決認並不構成
    洗錢防制法之罪，而不另為無罪之諭知，尚有違誤。
　⒉按刑法第74條規定得宣告緩刑者，以未曾因故意犯罪受有期
    徒刑以上刑之宣告，或前因故意犯罪受有期徒刑以上刑之宣
    告，執行完畢或赦免後5 年內，未曾因故意犯罪受有期徒刑
    以上刑之宣告為條件。所稱「受有期徒刑以上刑之宣告」，
    係指宣告其刑之裁判確定而言。因此，在判決前已受有期徒
    刑以上刑之宣告確定者，即不合於緩刑條件，至前之宣告刑
    已否執行，及被告犯罪時間之或前或後，均在所不問。又前
    受有期徒刑之宣告確定，縱同時諭知緩刑，倘無刑法第76條
    所定失其刑之宣告效力之情形者，仍不得於後案宣告緩刑（
    最高法院109年度台上字第3874號判決意旨參照）。被告於1
    08年12月4日、109年5月24日，先後犯幫助詐欺取財罪與本
    罪，經原審各判處有期徒刑2月、3月，應執行有期徒刑4月
    ，附條件緩刑3年在案，該幫助詐欺取財罪部分因檢察官未
    提起上訴而先告確定，則被告所犯本件幫助洗錢罪，既經檢
    察官單獨提起上訴，於本院判決前，被告已因幫助詐欺取財
    罪受有期徒刑以上刑之宣告確定，復無刑法第76條失其刑之
    宣告效力之情形，參照前揭說明，本案被告所犯幫助洗錢罪
    即不得再宣告緩刑。原審判決時，未及審酌上開情事變更情
    形，就此宣告緩刑，即有適用法則不當之違誤。
　㈡檢察官上訴意旨，認被告上開所為尚犯幫助一般洗錢罪，為
    有理由，且原判決既有上開違誤之處，自應由本院將原判決
    予以撤銷改判，期臻妥適。被告定應執行刑部分亦失所附麗
    ，應併予撤銷。
六、爰審酌被告為本案犯行前並無前科，有台灣高等法院被告前
    案紀錄表附卷可參（見本院卷第27頁），素行良好，被告對
    於重要之金融交易工具未能重視，亦未正視交付帳戶可能導
    致之嚴重後果，將本案帳戶提款卡及密碼交付陌生人，容任
    他人以該帳戶作為犯罪之工具，本件並造成告訴人受有15萬
    元之經濟損失，且金錢去向、所在不明，無法追討，犯罪所
    生損害難以填補，被告雖於原審表示願分期賠償告訴人所受
    損害，惟迄今卻未給付分文，有原審筆錄及本院公務電話查
    詢紀錄表附卷可參（見原審卷第253頁、本院卷第63頁），
    惟念被告犯後坦承犯行，態度良好，暨被告於本院自承大專
    肄業之智識程度、未婚、家中尚有父母、現為理貨人員、月
    入約26,000元（見本院卷第60頁）等一切情狀，量處如主文
    第2項所示之刑，並就併科罰金部分諭知易服勞役之折算標
    準。
七、按犯第14條之罪，其所移轉、變更、掩飾、隱匿、收受、取
    得、持有、使用之財物或財產上利益，沒收之。洗錢防制法
    第18條第1項前段定有明文。而其立法理由係為沒收洗錢行
    為標的之財物或財產上利益，惟該條文並未規定「不論屬於
    犯罪行為人與否」均沒收之，自仍以屬於犯罪行為人者為限
    ，始應予以沒收。本件被告僅構成幫助洗錢罪，並非洗錢罪
    之正犯，復未實際參與移轉、變更、掩飾或隱匿之洗錢正犯
    行為，亦未取得取得財物或財產上利益，是本件關於犯罪所
    得15萬元經移轉、變更、隱匿後，應於洗錢或詐欺正犯部分
    沒收，並非在被告本件犯行沒收。而本件並無證據證明被告
    因交付帳戶而取得任何報酬，亦無犯罪所得應予宣告沒收、
    追徵之問題，併予敘明。
肆、應適用之法條：
一、刑事訴訟法第369 條第1 項前段、第364 條、第299 條第1
    項前段。
二、洗錢防制法第14條第1項、第16條第2項。
三、刑法第11條前段、第30條第1項前段、第2項、第339條第1項
    、第55條、第42條第3項前段。
四、刑法施行法第1條之1第1項。
本案經檢察官黃莉娟提起公訴，檢察官呂舒雯提起上訴，檢察官
蔡麗宜到庭執行職務。　　
中　　華　　民　　國　　110 　年　　9 　　月　　22　　日
                  刑事第七庭    審判長法  官  吳勇輝
                                      法  官  黃國永
                                      法  官  吳錦佳
以上正本證明與原本無異。
如不服本判決應於收受送達後20日內向本院提出上訴書狀，其未
敘述上訴理由者，並得於提起上訴後20日內向本院補提理由書（
均須按他造當事人之人數附繕本）「切勿逕送上級法院」。
　　　　　　　　　　　　　　　　　　　書記官  王杏月
中　　華　　民　　國　　110 　年　　9 　　月　　22　　日
本判決論罪科刑條文：
刑法第339 條
意圖為自己或第三人不法之所有，以詐術使人將本人或第三人之
物交付者，處5年以下有期徒刑、拘役或科或併科50萬元以下罰
金。
以前項方法得財產上不法之利益或使第三人得之者，亦同。
前二項之未遂犯罰之。
洗錢防制法第14條
有第2 條各款所列洗錢行為者，處7 年以下有期徒刑，併科新臺
幣五百萬元以下罰金。
前項之未遂犯罰之。

全案卷證對照表：
NO 本院卷證簡稱 原卷名稱 1 警1卷 臺南市政府警察局第三分局南市警三偵字第1090266315號卷 2 警2卷 雲林縣警察局北港分局雲警港偵字第1091001008號卷 3 偵1卷 臺灣臺南地方檢察署109年度偵緝字第798號卷 4 偵2卷 臺灣臺南地方檢察署109年度偵字第15644號卷 5 原審卷 臺灣臺南地方法院109年度金訴字第304號卷 6 本院卷 臺灣高等法院臺南分院110年度金上訴字第853號卷